【裁判字號】    94,訴,523
【裁判日期】    950126
【裁判案由】    強盜
【裁判全文】
臺灣板橋地方法院刑事判決               94年度訴字第523號
公  訴  人  臺灣板橋地方法院檢察署檢察官
被      告  己○○冒名劉親.
                    （現另案在臺灣高雄第二監獄執行中）
指定辯護人  本院公設辯護人丁○○
上列被告因強盜案件，經檢察官提起公訴（九十四年度偵字第
二七０九號），本院判決如下：
    主  文
己○○竊盜，因脫免逮捕，而當場施以強暴，累犯，處有期徒刑
伍年肆月。
    事  實
一、己○○（在本案警詢及偵查中均冒其兄「劉親」之名應訊
    ，起訴書所記載姓名有誤，業經檢察官在本院準備程序時予
    以更正）前曾於民國八十九年間因搶奪案件，經本院判處有
    期徒刑七月，緩刑三年確定，在緩刑期內，於九十年間復犯
    竊盜罪，經本院判處有期徒刑八月確定，嗣並撤銷前案緩刑
    ，所犯二罪經接續執行，於九十一年七月十九日假釋出監付
    保護管束，於九十一年十月十六日假釋期滿執行完畢；又於
    九十三年間因偽造有價證券案件，經臺灣高等法院高雄分院
    判處有期徒刑三年四月確定，現仍在監執行中。詎己○○猶
    不知悛悔，復意圖為自己不法之所有，於九十四年一月二十
    五日下午九時五十分許，在臺北縣泰山鄉○○路○段一八一
    之一號「中天汽車廣場」商行前，見該商行負責人戊○○之
    母親李彩萱所有委由該商行出售之車號二Ｇ－五一九八號自
    小客車（ＢＭＷ廠牌）停放在該處，車輛未熄火，認有機可
    乘，竟徒手竊取上開自小客車得手，於啟動之際，適為上開
    商行員工乙○○發覺，乙○○遂趨前追趕，己○○見事跡敗
    漏即駕駛上開自小客車由臺北縣泰山鄉○○路往臺北市方向
    加速逃逸，惟因適逢塞車，己○○為閃避前車不慎衝撞安全
    島後，在臺北縣泰山鄉○○路與全興路口，所駕上開車輛因
    而無法繼續行進，乙○○見狀遂將己○○自上開車輛之駕駛
    座拉出車外，詎己○○為脫免逮捕，竟當場施以強暴，與乙
    ○○發生扭打，並出拳攻擊乙○○，致乙○○受有頸部、右
    前臂等多處挫傷之傷害，嗣乙○○、其友人及據報前來之警
    員合力將己○○制伏，始將之逮獲。
二、案經臺北縣政府警察局新莊分局報告臺灣板橋地方法院檢察
    署檢察官偵查起訴。
    理  由
一、訊據被告己○○在本院審理時固坦承於前揭時地竊取車號二
    Ｇ－五一九八號自小客車等情不諱，惟矢口否認有脫免逮捕
    對被害人乙○○施強暴之犯行，辯稱：伊並沒有動手毆打乙
    ○○，案發當日伊停車後，有四、五個人衝過來，其中二個
    人把伊拉下車，就把伊壓制在地上，伊有掙扎，因為伊還想
    逃跑，他們四、五個人就打伊，後面的事情因伊暈倒了，伊
    就都不知道云云。然查：前揭事實，業據證人乙○○在本院
    審理時證述綦詳，其證稱：案發當日伊看到被告把上開車輛
    開走，伊就從後面追趕，後來追上時，伊和其他四、五人就
    把被告從車上拉下來，伊的手抓住被告的手時，被告想要逃
    跑，伊抓住他不讓他跑，雙方就互相拉扯，他就用拳頭打伊
    ，因當時很混亂，伊也不知是何時被打到，之後我們就將被
    告壓制在地上，壓制住被告後，他就沒有再打到伊，後來伊
    有去驗傷，在驗傷單上之傷勢就是遭被告毆打的等語。此外
    ，復有贓物認領保管單、行車執照、汽車買賣合約書、乙○
    ○之診斷證明書各一紙、車輛受損及現場照片二幀附卷可資
    佐證。至辯護人雖以：依證人乙○○證述其受傷之原因是因
    被告掙扎反抗造成的，且因整個過程很混亂，其也無法確定
    被告是如何出拳的，而究有無出拳，因時間太久忘記了等情
    ，顯見被告並非主動施以強暴手段，僅係被動掙扎，是其行
    為尚非構成準強盜罪等語置辯。惟查，證人乙○○在警詢時
    證稱：因當時被告想逃逸，下車後有揮拳攻擊伊，致伊頸部
    及手臂挫傷等語，嗣在偵查中並證稱：伊把被告從車上拉下
    來後，被告就先握拳打伊，打了很多下，伊有受傷，伊就把
    他壓制在地上，後來其他人一起過來壓制住他，他還一直掙
    扎想逃跑等語，而證人乙○○在本院審理時經檢察官詰問時
    ，先係證述：有遭被告用拳頭毆打等語，其後經辯護人詰問
    時則證稱：被告是胡亂毆打伊，伊也無法確定被告是如何出
    拳打伊等語，嗣在審判長再次詢問究有無遭被告出拳毆打，
    復證稱：時間太久伊忘記了等語，而證人乙○○在本院審理
    時關於被告究有無出拳之前後證述情節雖有所歧異，惟關於
    有遭被告毆打一節始終證述如一；且按諸常情，一般人對過
    往所經歷之事，其記憶本會隨時間之經過而逐漸淡忘，是以
    在案發時之供述因記憶尚屬鮮明，所述自較為可信，是其在
    警詢時及偵查中之證述自具有可信之特別狀況；再觀諸本院
    向新泰綜合醫院所調取之被害人乙○○於案發當日就診之病
    歷資料可知，被害人乙○○於就診時之主訴病情為：被人打
    ，於頸部、右手抓紅，經醫師診斷後，發現頸部紅腫十公分
    乘以十公分、右前臂紅腫十二公分乘以三公分，有該院函文
    暨急診病歷資料一份在卷可查，以被害人乙○○受傷紅腫面
    積甚大觀之，益足認被告應非被動掙扎而已。復按竊盜或搶
    奪，因防護贓物、脫免逮捕或湮滅罪證，而當場施以強暴、
    脅迫者，即以強盜論，不以所施強暴、脅迫手段，達於至使
    他人不能抗拒之程度為成立準強盜罪之要件，此與刑法第三
    百二十八條第一項之普通強盜罪之構成要件不同（最高法院
    九十二年臺上字第四七六０號判決意旨可資參照）。是被告
    在竊盜得手後，為被害人乙○○發覺並行追躡，為脫免逮捕
    ，而對於被害人乙○○反擊，其施強暴之行為至明，縱被告
    事後遭被害人乙○○所壓制，亦不影響其準強盜罪責之成立
    。從而，被告前開辯解，無非事後避就卸責之詞，委不足信
    。本件事證明確，被告犯行堪以認定，應予依法論科。
二、查被告在前開時地行竊後，為脫免逮捕，竟當場對被害人乙
    ○○施強暴，核其所為，係犯刑法第三百二十九條之準強盜
    罪，應依刑法第三百二十八條第一項規定論處。末查，被告
    前曾於八十九年間因搶奪案件，經本院判處有期徒刑七月，
    緩刑三年確定，在緩刑期內，於九十年間復犯竊盜罪，經本
    院判處有期徒刑八月確定，嗣並撤銷前案緩刑，所犯二罪經
    接續執行，於九十一年七月十九日假釋出監付保護管束，於
    九十一年十月十六日假釋期滿執行完畢，有臺灣高等法院被
    告前案紀錄表一份在卷可憑，其受有期徒刑執行完畢後，五
    年以內再犯本件有期徒刑以上之罪，為累犯，應依法加重其
    刑。爰審酌被告素行不良，有搶奪、竊盜等多項前科，且目
    前尚有多起竊盜案尚在偵查中，而本件於行竊後因行跡敗露
    ，為脫免逮捕，甚至對被害人乙○○施以強暴，致被害人受
    有傷害，暨斟酌其犯罪之動機、目的、手段、所生危害，犯
    罪後否認犯行等一切情狀，量處如主文所示之刑，以示懲儆
    。
三、又被告於本案警詢時及偵查中，冒用其兄「劉親」名義應
    訊，並由其母親丙○○在偵查中為其具保人，被告及丙○○
    是否分別涉有偽造文書、藏匿人犯等罪嫌，應由檢察官另行
    偵究，附此敘明。
據上論斷，應依刑事訴訟法第二百九十九條第一項前段，刑法第
三百二十九條、第三百二十八條第一項、第四十七條，判決如主
文。
本案經檢察官甲○○到庭執行職務。
中    華    民    國    95    年    1     月    26    日
                    刑事第八庭  審判長法  官  潘翠雪
                                      法  官  楊明佳
                                      法  官  王士珮
以上正本證明與原本無異。
如不服本判決，應於判決送達後10日內，向本院提出上訴狀。
                                      書記官  程欣怡
中    華    民    國    95    年    1     月    26    日
附錄本案論罪科刑法條全文
中華民國刑法第三百二十條第一項
意圖為自己或第三人不法之所有，而竊取他人之動產者，為竊盜
罪，處五年以下有期徒刑、拘役或五百元以下罰金。
中華民國刑法第三百二十九條
竊盜或搶奪，因防護贓物、脫免逮捕或湮滅罪證，而當場施以強
暴脅迫者，以強盜論。
中華民國刑法第三百二十八條第一項
意圖為自己或第三人不法之所有，以強暴、脅迫、藥劑、催眠術
或他法，至使不能抗拒，而取他人之物或使其交付者，為強盜罪
，處五年以上有期徒刑。


司法院資訊處製作；財團法人民間司法改革基金會備份。
